【裁判字號】    88,訴,1487
【裁判日期】    890706
【裁判案由】    偽造文書
【裁判全文】
臺灣臺中地方法院刑事判決                        八十八年度訴字第一四八七號
    公  訴  人  臺灣臺中地方法院檢察署檢察官
    被      告  乙○○○
    被      告  甲○○
右列被告因偽造文書案件，經檢察官提起公訴（八十七年度訴字第二六一七六號），
本院判決如左：
    主  文
乙○○○、甲○○共同連續行使偽造私文書，足以生損害於他人，各處有期徒刑捌月
，均緩刑肆年。偽造如附表所示「戊○○」及「丙○○」之署押各貳枚，皆沒收。
    事  實
一、乙○○○、甲○○係母子關係，分別在新光人壽保險股份有限公司（以下簡稱新
    光保險公司）崇惠通訊處（設台中市○○路○段一九九號六樓）擔任處經理及展
    業襄理職務，均為從事業務之人。乙○○○因其舊識戊○○、丙○○之子丁○○
    （應由台灣台中地方法院檢察署檢察官另行分案偵辦）即將於民國（下同）八十
    六年九月間退伍，且有意於退伍後進入新光保險公司擔任展業代表，經與丁○○
    連繫後告知倘可取得保險業績達新台幣（以下同）三十萬元以上，即可在退伍後
    立刻晉陞為該公司展業主任，且可領取業績獎金十萬元，並有底薪三萬元之保障
    。丁○○為達上開業績要求，乃欲邀其父母戊○○、丙○○投保，惟經丁○○及
    乙○○○、甲○○先後出面遊說後，戊○○、丙○○仍拒絕投保，丁○○竟未獲
    得其父母之同意，自行擔任要保人，並以其父母為被保險人，而於八十六年二月
    二十四日向新光保險公司投保新光長安終身壽險及新光防癌終身壽險；而乙○○○、甲○○二人均明知時為該公司見習業務員之丁○○並未獲得其父母同意擔任
    被保險人，竟與丁○○共同基於概括犯意之聯絡，由甲○○連續在新光保險公司
    如附表所示編號一、二保單編號第６Ｃ０５３３１號（公訴人誤為ＳＣ０５３３
    １）要保書「被保險人」「親自簽名」欄內及第ＧＰ０６６１３號要保書「主被
    保險人」「親自簽名」欄內，偽簽「戊○○」之署押各一枚，另由甲○○囑不知
    情已成年之不詳女子連續在新光保險公司如附表所示編號三、四保單編號６Ｃ０
    ５３２７號（公訴人誤為ＳＣ０５３２７）要保書「被保險人」「親自簽名」欄
    內及第ＧＰ０６６１２號要保書「主被保險人」「親自簽名」欄內，偽簽「丙○○」之署押各一枚，復未依規定當面詢問被保險人，即依照丁○○口頭敘述填載
    「被保險人告知事項欄」內各款診療、用藥及罹患疾病等事項，進而偽造以戊○○及丙○○為被保險人之上開要保書共四份。其後，甲○○及乙○○○二人再以
    該壽險保險金額是否超過五十萬元及被保險人是否經過體檢為斷，而將保單編號
    第６Ｃ０５３３１號要保書列入非見習保件，填載係由甲○○及乙○○○共同招
    攬，其餘三件保單則列為見習保件，填載係分別由甲○○及其配偶陳美玲招攬，
    俟丁○○正式任職業務員後即可算入其招攬之保險業績，而甲○○、乙○○○明
    知上開要保書簽立時並未會見被保險人戊○○、丙○○，竟在其業務上所製作之
    業務員報告書中「會見被保險人地點」欄，填載「時間：民國８６年２月２４日
    、地點：保宅（即台中縣霧峰鄉○○村○鄰○○路三二二巷四十號）」之不實事
    項，再經乙○○○審核上開四份要保書後，在其上「通訊處」欄內簽名後持以行
    使交付新光保險公司審核承保，均足生損害於戊○○、丙○○及新光保險公司。
二、案經丁○○告發台灣台中地方法院檢察署檢察官偵查起訴。
    理  由
一、訊據被告甲○○坦承右揭偽造文書之犯行不諱；而被告乙○○○則矢口否認有何
    右揭偽造文書之犯行，辯稱：伊與丁○○的父母為多年好友，丁○○服役時告訴
    伊想來公司上班，伊即介紹他在甲○○直屬單位擔任展業代表，此段期間業績如
    達三十萬元以上，可晉陞為展業主任，但有六個月的考核期，公司有提供獎金，
    此後若未達公司規定業績，則會被降級為展業代表，後來丁○○表示其父母有同
    意投保，伊才幫忙辦理云云。經查右揭事實，業據告發人丁○○、被害人戊○○
    、丙○○指述及證人徐正雄證述綦詳，並有如附表所示之要保書四份附卷可稽。
    衡諸被告乙○○○與被告甲○○、被害人戊○○、丙○○分別係母子及好友關係
    ，且係新光保險公司崇惠通訊處之負責人，其亦曾審核過本件四份要保書並依規
    定簽名，依照常理，被告乙○○○不可能不知被害人戊○○、丙○○有無同意投
    保，亦不可能不知本件要保書係被告甲○○所偽造。綜上所述，被告乙○○○所
    辯，顯係飾卸之詞，不足採信。本件事證明確，被告等之犯行堪以認定。
二、核被告等所為，均係犯刑法第二百十六條、第二百十條之行使偽造私文書罪及第
    二百十六條、第二百十五條之行使業務上登載不實罪。被告等利用不知情之已成
    年不詳女子在如附表所示編號三、四之要保書上偽簽「丙○○」之署押，係屬間
    接正犯。被告等與丁○○三人間就本件犯行，有犯意之聯絡，行為之分擔，為共
    同正犯。而被告等偽造「戊○○」、「丙○○」之署押，皆為偽造私文書之部分
    行為，而偽造上述私文書及業務上登載不實復持以行使，其低度之偽造私文書及
    業務上登載不實行為各為高度之行使行為所吸收，均不另論罪。而被告等行使偽
    造私文書及行使業務上登載不實等犯行，皆時間緊接，犯罪構成要件相同，均顯
    係基於概括犯意反覆為之，各應依連續犯之規定，分別論以行使偽造私文書及行
    使業務上登載不實一罪，並加重其刑。被告所犯上開二罪間，有方法結果之牽連
    關係，應依刑法第五十五條之規定從一重之行使偽造私文書罪處斷。爰審酌被告
    等之素行、犯罪之動機、手段、所生損害及犯後態度等一切情狀，各量處如主文
    所示之刑，以資儆懲。末查被告等前均未曾受有期徒刑以上刑之宣告（各有台灣
    高等法院檢察署刑案紀錄簡覆表一份在卷足憑），因新進見習業務員丁○○為達
    業績要求始自願以其父母之名義投保，係一時失慮，偶罹刑典，且事後均深表悔
    意，經此教訓後，當知警惕而無再犯之虞，本院綜核各情，認所宣告之刑，以暫
    不執行為適當，故均併予宣告緩刑四年，以啟自新。偽造如附表所示「戊○○」
    及「丙○○」之署押各二枚，依刑法第二百十九條規定，不論屬於犯人與否，均
    予以宣告沒收。
據上論斷，應依刑事訴訟法第二百九十九條第一項前段，刑法第二十八條第五十六
條第二百十六條、第二百十條、第二百十五條、第五十五條、第七十四條第一款、
第二百十九條，罰金罰鍰提高標準條例第一條前段，判決如主文。
中      華      民      國    八十九    年      七      月      六      日
                                臺灣臺中地方法院刑事第六庭
                                    法  官  許  秀  芬
右正本證明與原本無異。
如不服本判決，應於送達後十日內向本院提出上訴狀（須附繕本），上訴於臺灣高等
法院臺中分院。
                                    書記官
中      華      民      國    八十九    年      七      月      七      日
附錄條文：
刑法第二百十六條
行使第二百十條至第二百十五條之文書者，依偽造、變造文書或登載不實事項或使登
載不實事項之規定處斷。
刑法第二百十條
偽造、變造私文書，足以生損害於公眾或他人者，處五年以下有期徒刑。
刑法第二百十五條
從事業務之人，明知為不實之事項，而登載於其業務上作成之文書，足以生損害於公
眾或他人者，處三年以下有期徒刑、拘役或五百元以下罰金。
附表：
編號  保單編號        險種            被保險人  偽簽署押
 一   ６Ｃ０５３３１  長安終身壽險    戊○○    「戊○○」一枚
 二   ＧＰ０６６１３  新防癌終身壽險  戊○○    「戊○○」一枚
 三   ６Ｃ０５３２７  長安終身壽險    丙○○    「丙○○」一枚
 四   ＧＰ０６６１２  新防癌終身壽險  丙○○    「丙○○」一枚


司法院資訊處製作；財團法人民間司法改革基金會備份。
